【裁判字號】    93,上訴,97
【裁判日期】    950208
【裁判案由】    洗錢防制法等
【裁判全文】
臺灣高等法院花蓮分院刑事判決    93年度上訴字第97號
上   訴   人  臺灣花蓮地方法院檢察署檢察官
上訴人即被告  庚○○
指定  辯護人  午○○律師
上訴人即被告  未○○
              巳○○
              辰○○
共        同
選任  辯護人  午○○律師
被        告  戊○○
              辛○○
上訴人即被告  乙○○
              己○○
被        告  卯○○
共        同
指定  辯護人  午○○律師
上訴人即被告  丙○○
              寅○○
共        同
選任  辯護人  午○○律師
上列上訴人等因被告等洗錢防制法等案件，不服臺灣花蓮地方法
院92年度訴字第161號中華民國93年3月31日第一審判決 (起訴案
號：臺灣花蓮地方法院檢察署 92年度偵字第1601號)，提起上訴
，本院判決如下：
    主  文
原判決除申○○部分外均撤銷。
庚○○幫助常業洗錢，累犯，處有期徒刑貳年，併科罰金新臺幣
壹佰陸拾萬元，罰金如易服勞役，以罰金總額與陸個月之日數比
例折算。因犯幫助洗錢罪所得財物新臺幣貳拾肆萬元沒收，如全
部或一部不能沒收時，以其財產抵償之。扣案之編號一、二行動
電話貳支沒收。
未○○共同以犯洗錢罪為常業，處有期徒刑參年，併科罰金新臺
幣參佰萬元，罰金如易服勞役，以罰金總額與陸個月之日數比例
折算。因犯洗錢罪所得財物除如附表一所示之被害金額即新臺幣
陸佰零陸萬玖仟捌佰肆拾玖元應發還予附表一所示之被害人外，
其餘因共同犯洗錢罪所得財物新臺幣肆佰貳拾參萬零壹佰伍拾壹
元、個人因犯洗錢罪所得財物新臺幣陸拾萬元均沒收，如全部或
一部不能沒收時，以其財產抵償之。扣案之編號三行動電話壹支
沒收。
巳○○共同以犯洗錢罪為常業，處有期徒刑貳年，併科罰金新臺
幣壹佰肆拾萬元，罰金如易服勞役，以罰金總額與陸個月之日數
比例折算。因犯洗錢罪所得財物除如附表一所示之被害金額即新
臺幣陸佰零陸萬玖仟捌佰肆拾玖元應發還予附表一所示之被害人
外，其餘因共同犯洗錢罪所得財物新臺幣肆佰貳拾參萬零壹佰伍
拾壹元、個人因犯洗錢罪所得財物新臺幣柒拾萬元及人民幣陸仟
參佰貳拾元均沒收，如全部或一部不能沒收時，以其財產抵償之
。扣案之編號三行動電話壹支沒收。
戊○○共同常業詐欺，處有期徒刑壹年肆月，扣案之編號三行動
電話壹支沒收。緩刑伍年。
辰○○共同以犯洗錢罪為常業，處有期徒刑壹年拾月，併科罰金
新臺幣壹佰貳拾萬元，罰金如易服勞役，以罰金總額與陸個月之
日數比例折算。因犯洗錢罪所得財物除如附表一所示之被害金額
即新臺幣陸佰零陸萬玖仟捌佰肆拾玖元應發還予附表一所示之被
害人外，其餘因共同犯洗錢罪所得財物新臺幣肆佰貳拾參萬零壹
佰伍拾壹元、個人因犯洗錢罪所得財物新臺幣貳拾萬元均沒收，
如全部或一部不能沒收時，以其財產抵償之。扣案之編號三行動
電話壹支沒收。
辛○○共同常業詐欺，處有期徒刑壹年貳月，扣案之編號三之行
動電話壹支沒收。緩刑伍年。
乙○○共同以犯洗錢罪為常業，處有期徒刑貳年，併科罰金新臺
幣壹佰肆拾萬元，罰金如易服勞役，以罰金總額與陸個月之日數
比例折算。因犯洗錢罪所得財物除如附表一所示之被害金額即新
臺幣陸佰零陸萬玖仟捌佰肆拾玖元應發還予附表一所示之被害人
外，其餘因共同犯洗錢罪所得財物新臺幣肆佰貳拾參萬零壹佰伍
拾壹元、個人因犯洗錢罪所得財物新臺幣拾萬元均沒收，如全部
或一部不能沒收時，以其財產抵償之。扣案之編號三行動電話壹
支沒收。
己○○共同以犯洗錢罪為常業，處有期徒刑貳年，併科罰金新臺
幣壹佰陸拾萬元，罰金如易服勞役，以罰金總額與陸個月之日數
比例折算。因犯洗錢罪所得財物除如附表一所示之被害金額即新
臺幣陸佰零陸萬玖仟捌佰肆拾玖元應發還予附表一所示之被害人
外，其餘因共同洗錢犯罪所得財物新臺幣肆佰貳拾參萬零壹佰伍
拾壹元、個人因犯洗錢罪所得財物新臺幣伍拾萬元均沒收，如全
部或一部不能沒收時，以其財產抵償之。扣案之編號三行動電話
壹支沒收。
卯○○洗錢，處有期徒刑壹年。
丙○○共同連續洗錢，處有期徒刑貳年，併科罰金新臺幣貳佰萬
元，罰金如易服勞役，以罰金總額與陸個月之日數比例折算之。
因犯洗錢罪所得財物除如附表一所示之被害金額即新臺幣陸佰零
陸萬玖仟捌佰肆拾玖元應發還予附表一所示之被害人外，其餘因
犯洗錢罪所得財物新臺幣肆佰貳拾參萬零壹佰伍拾壹元沒收，如
全部或一部不能沒收時，以其財產抵償之。
寅○○共同連續洗錢，處有期徒刑壹年。因犯洗錢罪所得財物除
如附表一所示之被害金額即新臺幣陸佰零陸萬玖仟捌佰肆拾玖元
應發還予附表一所示之被害人外，其餘因犯洗錢罪所得財物新臺
幣肆佰貳拾參萬零壹佰伍拾壹元沒收，如全部或一部不能沒收時
，以其財產抵償之。緩刑伍年。
    事  實
原審判決所記載之事實，除原判決附表一之被害人應增加為40人
，被害金額應更正為6,069,849 元外（詳如本判決附表一所示）
，其餘與本院認定之犯罪事實相同，茲引用之。
    理  由
一訊據被告庚○○、巳○○、乙○○、戊○○、卯○○、辰○○
  、己○○、辛○○、未○○等對上揭犯罪事實均坦承不諱，且
  核與各被害人所指訴之情節相符。原判決所記載之證據及理由
  除關於對被告卯○○諭知緩刑不當及認定被害事實不當部分（
  均詳如後述）外，本院皆引用之。
二訊據被告丙○○、寅○○雖仍否認渠等明知其子即共犯杜育修
  （已經臺灣花蓮地方法院另以94年度訴字第 225號判決有期徒
  刑5年6月，併科罰金新台幣 3百萬元確定）所交付之金錢係犯
  其重大犯罪所得之財物而具有洗錢之犯意，並辯稱：伊等只知
  道杜育修所交付金錢之來源不正當，可能是做壞事得來的，但
  不知道是杜育修是犯常業詐欺罪得來的云云。惟查：被告卯○○坦承伊係與被告未○○一同至大陸地區參觀杜育修在該處詐
  騙據點回台後之翌日，將未○○所交付之詐騙所得 2百萬元自
  台中攜往南投轉交被告丙○○，依一般經驗法則，被告卯○○
  應無可能對該筆鉅額款項之來源匿而不宣，再參照被告丙○○
  及寅○○所收受款項之金額高達 1千零30萬元，及卷內通訊監
  察譯文顯示被告丙○○均係以暗語與杜育修對話之情狀以觀（
  見原判決第 36-37頁之記載），被告丙○○、寅○○對杜育修
  所交付之金錢係其實施常業詐欺所得等情，絕難諉為不知，渠
  等所辯並無洗錢犯意云云，顯不足取。
三原審據以論罪科刑，固非無見，惟查：除原判決附表一所列之
  被害人之外，尚有被害人丑○○、癸○○、丁○○（曾秀田之
  妻）、甲○○、壬○○、子○○部分之犯罪事實未及審酌，乃
  至於應發還被害人之金額及沒收之金額認定均有不當，尚有未
  洽（正確之犯罪事實及被害金額均詳如本判決附表一所示）；
  又被告卯○○之子巳○○、女兒辰○○、媳婦戊○○及外甥未
  ○○均為本案之共犯，其居於尊長之地位，知情而未加以勸阻
  ，甚且一度前往大陸地區參觀渠等之作業方式，並洽談接手杜
  育修繼續指揮上開詐欺集團向臺灣地區民眾行騙等情，已經其
  於本院審理中坦承在卷（見本院卷(三)第43頁），足見其價值觀
  念有嚴重之偏差，尚難認其無再犯之虞，原判決對之諭知緩刑
  ，亦有未洽。檢察官當庭指摘原判決對被告卯○○諭知緩刑不
  當，顯然有據，本院自應予以撤銷改判。本院審酌被告等之品
  行、犯罪所生之危害甚鉅及犯罪後之態度尚屬良好等一切情狀
  ，認原審對各被告之量刑或諭知緩刑，雖然從輕，但並未顯然
  失當，檢察官當庭請對被告加重量刑，尚難認為有據，爰依法
  量處與原審相同之刑，並仍就被告戊○○、辛○○部分諭知緩
  刑（理由均引用原判決之記載）。另被告寅○○係共犯杜育修
  之母，未曾受有期徒刑以上之宣告，有前案紀錄表附卷可稽，
  其昧於母子親情而為杜育修寄藏重大犯罪所得，於法雖然有違
  ，論情則尚非全無可原，且依卷附通訊監察紀錄所示，被告寅
  ○○曾於電話通話中勸勉杜育修將上揭犯罪所得「好好存起來
  做頭路」（見偵查卷(一)第 29-30頁），顯有勉勵杜育修改過向
  善之意，足見其良知未泯，本院認其經此教訓後，應已足資警
  惕而無再犯之虞，其所宣告之徒刑以暫不執行為適當，爰併為
  緩刑之諭知，以勵自新。另本院認定可查明被害人之被害金額
  總額為6,069,849元（原審認定之金額為5,010,129元），均應
  發還所附表一所示之各該被害人，其餘4,230,151 元則應予沒
  收（其餘理由均引用原審判決之記載）。
四被告未○○、巳○○經合法傳喚，無正當之理由不到庭，爰不
  待其陳述，逕行判決。
五被告申○○部分另結。
據上論斷，應依刑事訴訟法第369條第1項前段、第371條、第373
條、第364條、第300條、第299條第1項前段，修正前洗錢防制法
第9條第1項、第2項、第10條、第12條第1項，刑法第2條第1項後
段、第11條、第28條、第56條、第340條、第158條第 1項、第55
條、第47條、第30條、第42條第3項、第74條第1款、第38條第 1
項第2款，罰金罰鍰提高標準條例第1條前段、第 2條，判決如主
文。
本案經檢察官李土城到庭執行職務。
中    華    民    國    95    年    2     月    8     日
                        審判長法  官  謝志揚
                              法  官  賴淳良
                              法  官  何方興
以上正本證明與原本無異。
如不服本判決，應於判決送達後10日內向本院提出上訴狀。其未
述理由者，並應於提出上訴狀後10日內向本院補提理由狀 (須
附繕本)。
                              書記官  劉妙娘
中    華    民    國    95    年    2     月    9     日
附錄本案論罪科刑之法律條文：
修正前之洗錢防制法第2條：
本法所稱洗錢，係指下列行為：
一、掩飾或隱匿因自己或他人重大犯罪所得財物或財產上利益者
    。
二、收受、搬運、寄藏、故買或牙保他人因重大犯罪所得財物或
    財產上利益者。
修正前之洗錢防制法第9條：
洗錢者，處5年以下有期徒刑，得併科新台幣300萬元以下罰金。
以犯前項之罪為常業者，處1年以上7年以下有期徒刑，併科新台
幣100萬元以上1千萬元以下罰金。
法人之代表人、法人或自然人之代理人、受雇人或其他從業人員
，因執行業務犯前二項之罪者，除處罰行為人外，對該法人或自
然人並科以各該項所定之罰金。但法人之代表人或自然人對於犯
罪之發生，已盡力為防止行為者，不在此限。犯前三項之罪，於
犯罪後6個月內自首者，免除其刑；逾6個月者，減輕或免除其刑
；在偵查或審判中自白者，減輕其刑。
刑法第158條：
冒充公務員而行使其職權者，處3年以下有期徒刑、拘役或500
元以下罰金。冒充外國公務員而行使其職權者，亦同。
刑法第340條：
以犯第329條之罪為常業者，處1年以上7年以下有期徒刑，得併
科5萬元以下罰金。


司法院資訊處製作；財團法人民間司法改革基金會備份。
